【裁判字號】    98,交聲,794
【裁判日期】    980728
【裁判案由】    違反道路交通管理處罰條例聲明異議
【裁判全文】
臺灣士林地方法院交通事件裁定         98年度交聲字第794號
原處分機關  臺北市交通事件裁決所
異  議  人
即受處分人  甲○○
上列異議人即受處分人因違反道路交通管理處罰條例案件，對於
臺北市交通事件裁決所於中華民國98年7 月6 日所為之裁決（原
處分案號：北市裁罰字第裁22-ZAQ077728號、北市裁罰字第裁22
-ZAQ081533號），聲明異議，本院裁定如下：
    主  文
臺北市交通事件裁決所民國98年7 月6 日北市裁罰字第裁22-ZAQ
081533號違反道路交通管理事件裁決處分應予撤銷。
其餘異議駁回。
    理  由
一、原處分意旨略以：異議人即受處分人甲○○名下所有之車牌
    號碼6888-EJ 號自用小客車（下稱系爭汽車）並未申裝車內
    設備單元e 通機，竟於民國98年1 月31日晚間19時9 分許，
    行經國道一號高速公路泰山收費站，未依標誌指示過站而行
    駛電子收費（ETC） 車道，且經催繳未能於期限內補繳通行
    費，故依道路交通管理處罰條例第27條第1 項、第33條第3
    項等規定，裁處異議人罰鍰新臺幣（下同）3 千元、6 百元
    等語。
二、異議意旨則略以：舉發當日印象中為農曆春節停止收費之時
    段，且異議人因住址變更，並未收到補繳通知單，無從於期
    限內補繳通行費，故對於前揭裁決自難甘服，爰依法請求撤
    銷原處分等語。
三、經查
    (一)系爭汽車原登記車主為異議人，嗣於98年7 月15日過戶
        登記在吳健龍名下，有高雄市監理處98年7 月23日高市
        監密二字第0980018185號函附車籍資料存卷可佐，則異
        議人於上開舉發時間仍為系爭汽車之所有人，首堪認定
        。
    (二)異議人雖辯稱舉發當時係98年農曆春節停止收費時段，
        然98春節連續假期高速公路暫停收費時段如下：(1)1 月
        24日至2 月1 日，每日0 至7 時國道全線各收費站雙向
        暫停收費；(2)1 月24日、28日、29日及2 月1 日，每日
        19至24時國道全線各收費站雙向暫停收費；(3)1 月30日
        、31日兩天，19至24時國道五號頭城收費站雙向暫停收
        費（卷附交通部臺灣區○道○○○路局98年春節連續假
        期高速公路交通疏導措施新聞稿參照），足見系爭汽車
        於98年1 月31日晚間19時許行經國道一號高速公路泰山
        收費站時，並非暫停收費時段，故異議人此部分之辯解
        ，尚無可採。茲查系爭汽車並未申裝e 通機，竟未依標
        誌指示過站而行駛電子收費（ETC） 車道，有卷附採證
        照片1 張可佐，則原處分機關據以裁罰（北市裁罰字第
        裁22-ZAQ077728號），於法並無違誤。從而，此部分之
        異議為無理由，應予駁回。
四、按處理違反道路交通管理事件，有關文書送達之程序，依行
    政程序法之規定；送達，於應受送達人之住居所、事務所或
    營業所為之，違反道路交通管理事件統一裁罰基準及處理細
    則第5 條、行政程序法第72條第1 項前段定有明文。經查：
    (一)高速公路局委託遠通電收公司辦理電子收費業務，本件
        通行費催繳通知單之送達處所為系爭汽車之車籍地「臺
        北市○○區○○路3 段59巷7 弄13號4 樓」，且於98年
        2 月間（送達證書記載送達時間為「98年2 月29日」，
        惟98年2 月全月僅有28日，該部分之記載明顯有誤）以
        寄存方式而為送達，固有卷附送達證書可參。惟所謂「
        住所」，依民法第20條之規定，乃依一定之事實，足認
        以久住之意思，住於一定之區域者，始為設定其住所於
        該地，亦即除主觀上有久住一定區域之意思外，尚須客
        觀上有住於一定區域之事實，該一定之區域始為住所，
        車籍地址僅為行政管理規定，並非認定住所之唯一標準
        ，個案中仍應依實際住居情形詳予審認。查本件異議人
        之戶籍自96年5 月21日即遷入登記在「臺北縣汐止市○
        ○街43巷6 號6 樓」，此有卷附個人基本資料、遷徙紀
        錄資料可佐，且異議人歷來交通案件違規案件陳述書、
        聲明異議狀記載之住所亦為上址，足認該處應為異議人
        之住所，殊難以車籍址作為認定異議人住所之唯一標準
        ，佐以卷內並無對異議人其他住居所為送達之事證，本
        院認上開催繳通知單之送達並非適法，而不生送達之效
        力。
    (二)依「交通部臺灣區○道○○○路局電子收費申裝及欠費
        追繳作業注意事項」第17點之規定，用路人應依「補繳
        通行費及作業處理費通知單」所列金額及繳費期限完成
        補繳，逾補繳期限截止日未繳納者，依法舉發。本件催
        繳通知單既未合法送達於異議人，則異議人以不知有欠
        費待補繳為由提出異議，為有理由，自應由本院將原處
        分予以撤銷。又此部分裁罰撤銷後，自當退由舉發機關
        重新踐行催繳通知單之合法送達程序，始能確定異議人
        應否裁罰，併此敘明。
據上論斷，應依道路交通案件處理辦法第19條、第20條，裁定如
主文。
中    華    民    國    98    年    7     月    28    日
                      交通法庭法  官   楊皓清
以上正本證明與原本無異。
如不服本裁定，應於裁定送達5日內，向本院提出抗告狀。
                              書記官   朱俶伶
中    華    民    國    98    年    7     月    28    日


司法院資訊處製作；財團法人民間司法改革基金會備份。
